臺灣高等法院臺中分院刑事判決　　 94年度上更(一)字第113號
上　訴　人
即　被　告　甲○○
選任辯護人　黃文皇律師
上　訴　人
即　被　告　壬○○
上　一　人
選任辯護人　張志新律師
上　訴　人
即　被　告　庚○○
上　一　人
選任辯護人　張慶達律師
上列上訴人等因殺人等案件，不服臺灣臺中地方法院93年度訴字
第1405號中華民國93年9月24日第一審判決（起訴案號：臺灣臺
中地方法院檢察署93年度偵字第9218、10872號），提起上訴，
經最高法院發回，本院更為判決如下：
    主    文
原判決撤銷。
甲○○共同連續傷害人之身體，累犯，處有期徒刑拾月，扣案之
鋁製棒球棒壹支沒收；又共同殺人，累犯，處有期徒刑拾肆年，
褫奪公權伍年，扣案之鋁製棒球棒壹支沒收。應執行有期徒刑拾
肆年捌月，褫奪公權伍年，扣案之鋁製棒球棒壹支沒收。
壬○○共同連續傷害人之身體，處有期徒刑捌月，扣案之鋁製棒
球棒壹支沒收；又共同殺人，處有期徒刑拾貳年，褫奪公權伍年
，扣案之鋁製棒球棒壹支沒收。應執行有期徒刑拾貳年陸月，褫
奪公權伍年。扣案之鋁製棒球棒壹支沒收。
庚○○共同連續傷害人之身體，處有期徒刑拾月。
    事　  實
一、甲○○曾於民國（下同）八十八年間，因犯過失致人於死罪
    及遺棄罪，經本院分別判處有期徒刑一年、一年二月，且定
    其應執行刑為有期徒刑二年確定，後於九十一年一月四日入
    監執行，於九十二年三月六日假釋出監並交付保護管束，於
    九十二年十月二十九日假釋期滿而執行完畢。
二、惟甲○○不知警惕，緣有丁○○、陳崇德二人於九十三年五
    月九日凌晨零時過後，各騎乘一部機車由臺中縣大里市○里
    路往「運動公園」方向行駛，要騎往同市○里○街找友人戊○○聊天。約至同日凌晨零時三十分許，丁○○所騎乘之機
    車與甲○○所駕駛車牌號碼為ＶＭ－００７６號之自小客車
    ，在臺中縣大里市○○路、大里路口（運動公園旁）差點發
    生碰撞，丁○○雖當場向甲○○道歉，陳崇德亦在旁說明丁○○並非故意。但甲○○因剛在附近之「紅姐ＫＴＶ」飲酒
    完畢（未至酒醉或精神耗弱之程度），情緒不穩，乃與丁○○發生口角。此後，甲○○心生不滿，明知當時雙方並未發
    生肢體衝突，竟萌傷害犯意，陸續以多通行動電話向友人壬○○告知其有遭人毆打，並要求壬○○攜帶「傢伙」趕至現
    場，致使當時正在臺中縣大里市○○○路「佳佳電子遊戲場
    」玩樂並曾有飲酒（亦未至酒醉或精神耗弱之程度）之壬○○誤信為真，壬○○乃與甲○○基於共同普通傷害之概括犯
    意聯絡，由壬○○自其所駕駛車牌號碼為Ｙ２－７８７６號
    之自小客車後車廂內，取出其所有之鋁製空心棒球棒一支，
    再囑請同往該處玩樂之友人庚○○駕車撘載其到上開大里市
    運動公園事故現場。庚○○明知壬○○於深夜攜帶鋁製空心
    棒球棒一支之目的，應係要持以毆打傷害他人身體，竟先基
    於幫助普通傷害之犯意（且有陸續再幫助或共同傷害之概括
    犯意），同意壬○○之請託，而駕駛其所有車牌號碼為Ａ三
    －六七八八號之自用小客車，搭載攜帶上開球棒之壬○○駛
    往上開事故現場。另一方面，陳崇德見甲○○撥打行動電話
    叫人前來，認甲○○有意尋釁，乃亦將此情以行動電話告知
    戊○○，戊○○隨即在壬○○、庚○○二人尚未到達之前，
    先騎乘機車趕到上開大里市運動公園事故現場。
三、嗣庚○○駕車撘載壬○○抵達現場之後，庚○○留在車上，
    壬○○便攜帶其所有之鋁製空心棒球棒一支下車，在詢問甲○○「那一個」後，二人即基於普通傷害之概括犯意聯絡，
    由甲○○徒手先後毆打丁○○、戊○○，壬○○隨即亦攜持
    上開球棒攻擊戊○○之頭部、後頸部、肩膀、手部，後再續
    持上開球棒攻擊丁○○之頭、臉部，致使戊○○受有頭部外
    傷、眼球鈍傷併左側眼周邊多處撕裂傷、鼻血等普通傷害；
    丁○○亦受有右側顴骨開放性骨折、膝挫傷等普通傷害。戊○○及丁○○二人並隨即逃離現場。甲○○因見追趕不及，
    乃折返現場。而戊○○因見陳崇德尚未離開，壬○○亦要回
    走，亦要折返現場，但受壬○○出言嚇阻，乃在距離現場約
    十五公尺之外觀望。
四、惟壬○○在攜持上開球棒毆打丁○○、戊○○之後，見陳崇
    德尚在原處，乃攜帶球棒走向陳崇德，陳崇德見壬○○先前
    已持上開球棒毆打丁○○、戊○○，認壬○○又再攜帶球棒
    前來，其來意不善，乃出手要將壬○○手持之球棒搶下。詎
    在陳崇德與壬○○二人正在爭奪上開球棒之時，當時已下車
    之庚○○見狀，為幫助壬○○搶下球棒以便能再度毆打陳崇
    德（此時庚○○並未預見壬○○、甲○○嗣後會另起殺人犯
    意），明知陳崇德在正面與壬○○爭奪球棒之時，其如出手
    從後抱、扯陳崇德之身體，會使陳崇德之身體受有傷害，另
    又見當時已折返現場之甲○○亦參與拉扯陳崇德，亦知此會
    讓陳崇德之身體受有傷害，詎庚○○與亦知上情之壬○○、
    甲○○三人竟基於共同傷害陳崇德身體之犯意聯絡，由壬○○正面與陳崇德爭奪球棒，另由庚○○出手從後抱、扯陳崇
    德之身體，當時已折返現場之甲○○亦參與拉扯陳崇德，並
    起腳側踢陳崇德，陳崇德因此步伐不穩遂蹲坐在地，球棒亦
    被壬○○奪下，且受有雙手肘後部擦傷、右手背虎口處擦傷
    、兩手臂手抓痕（皮下出血及點狀出血）及兩腋下胸皮下
    出血及點狀出血等傷害。庚○○見狀，即終止其犯意而於此
    時離開該處。惟壬○○、甲○○二人因案發前均有飲酒（但
    均未至酒醉或精神耗弱之程度），又受陳崇德上開抗拒行為
    激怒，其等二人見陳崇德已蹲坐在地無法及時逃離，且空手
    亦難以抗拒球棒之毆擊，其等二人亦知頭部為人體生命中樞
    之重要部位且甚為脆弱，而壬○○手持之球棒為鋁製，質地
    堅硬，如持以猛力擊打陳崇德之頭部，將致陳崇德傷重死亡
    之結果，詎其等二人竟在此時共同變更傷害之犯意為殺人之
    犯意聯絡，由緊站在旁之甲○○以臺語大聲吆喝「乎死、乎
    死」等語，壬○○亦隨勢配合手持該棒球棒用力毆打已跌倒
    在地、無反抗防禦能力之陳崇德頭部左、右兩側、頂部及後
    枕部，致使陳崇德頭部遭受重擊，硬腦膜下出血、腦幹及腦
    室內出血，雖於同日凌晨零時五十三分被送往臺中縣大里市
    仁愛醫院急救，仍因頭部外傷、顱內出血，延至同月十一日
    晚間八時三十五分許不治死亡。
五、嗣經警依據甲○○、庚○○所駕駛自用小客車之號碼及在場
    人員提供之資料，查知甲○○、庚○○二人涉有上開罪嫌，
    庚○○經警通知於同日凌晨三時四十分到臺中縣警察局霧峰
    分局大里分駐所應訊時，又供述壬○○涉案，警方後經壬○○之女友張紋飴之同意，於同日凌晨四時三十分在壬○○交
    由張紋飴所駕駛車牌號碼為Ｙ２－７８７６號之自小客車後
    車廂內，搜出壬○○所有並供上開犯罪使用之鋁製空心棒球
    棒一支，因而查獲壬○○上開犯行。
六、案經被害人陳崇德之母親癸○○、哥哥己○○，及被害人戊○○、丁○○，訴由臺中縣警察局霧峰分局報請臺灣臺中地
    方法院檢察署檢察官偵查起訴。
    理 　 由
壹、上訴人即被告（以下均簡稱為被告）甲○○、壬○○部分：
一、訊據本案被告甲○○雖坦承伊在前開時、地，確有因與被害
    人丁○○發生上開爭端，而撥打行動電話請被告壬○○前來
    之情事，亦是認被告壬○○攜帶扣案鋁製球棒前來並持以毆
    打告訴人戊○○、丁○○之時，伊有出手拉扯並追逐告訴人
    戊○○、丁○○之情；另本案被告壬○○除坦承其在攜帶扣
    案之鋁製球棒前來之後，有持以毆打告訴人戊○○、丁○○
    ，使告訴人戊○○、丁○○受傷之外，亦坦承被害人陳崇德
    確係其於上開時、地攜持扣案之鋁製球棒毆擊死亡。惟被告
    甲○○矢口否認伊有任何犯罪情事，並就傷害告訴人戊○○
    、丁○○部分，辯稱：伊撥打行動電話給壬○○之時，只有
    叫壬○○過來看，並未要求壬○○攜帶球棒或其他東西前來
    ，其後雖有出手拉扯並追逐告訴人戊○○、丁○○，但並未
    讓告訴人戊○○、丁○○受傷，伊亦無與壬○○共同傷害告
    訴人戊○○、丁○○之犯意聯絡，應未犯傷害罪等語；另就
    殺害被害人陳崇德部分，被告甲○○則辯稱：伊在壬○○手
    持球棒毆打被害人陳崇德之時，並未出手毆打或拉扯被害人
    陳崇德，亦未以臺語大聲吆喝「乎死、乎死」，此部分純係
    壬○○個人所為，與伊無關，壬○○手持球棒毆打被害人陳
    崇德之時間，前後不過僅約幾秒鐘，當時伊亦已酒醉，且伊
    非但與被害人陳崇德無仇，事後更請求公司人員替被害人陳
    崇德轉院，伊不可能僅因行車糾紛即會與壬○○有共同殺人
    之犯意聯絡，另壬○○亦已坦承其係因認為伊涉案殊有不值
    ，復不滿伊事後之處理態度，才不實供稱伊有在旁吆喝「乎
    死、乎死」，其在看守所會客之時，對伊不滿之情亦溢於言
    表，足證壬○○嗣後否認伊有在旁吆喝「乎死、乎死」，才
    為真實，另告訴人戊○○、丁○○逃離現場之後所站位置距
    離現場已約五百公尺，其等有近視且稱眼鏡已被打破，根本
    不可能看到現場，其等二人指證伊有出手，亦非真實，伊並
    未參與此部分犯行，應不為罪等情。至於本案被告壬○○雖
    坦承其有傷害告訴人戊○○、丁○○之犯行，但就其手持球
    棒毆打被害人陳崇德致其死亡部分，則辯稱此部分僅有普通
    傷害之犯意，僅應負傷害致人於死之刑責；被告壬○○之選
    任辯護人亦以：被告壬○○並非素行不良之人，其與被害人
    陳崇德先前亦不認識，應不可能為替友人甲○○解圍，而萌
    殺人動機，被告壬○○實係因在案發之前已有飲酒，意志與
    出手力道之控制能力較為薄弱，一時失手才肇此禍端，應無
    殺人之故意（含不確定故意）等情詞，為被告壬○○辯護。
二、然查：本案被告甲○○、壬○○二人，於上開時、地，因上
    開原因，而分別以上開方法共同毆打告訴人丁○○、戊○○
    之傷害犯行，除據告訴人丁○○、戊○○二人分別於警、偵
    訊指訴甚明之外，並有財團法人仁愛綜合醫院所出具之丁○○、戊○○診斷證明書各一紙附卷可稽（警卷二六、二七頁
    ），及有被告壬○○所有並供犯罪使用之鋁製棒球棒一支扣
    案可憑。告訴人丁○○於原審法院並以證人身分證述：「當
    時甲○○是抓住我，用臺語說『好幹，不要走』，我以為事
    情已經解決，陳崇德跟戊○○看到我被抓住就下車，他們二
    人就跟甲○○說：『事情解決了』，之後，陳崇德和戊○○
    站在一起，跟甲○○講話講到一半，我就看到一部白色車子
    過來，之後有一個人一下車就拿鋁棒，是先打戊○○，我只
    聽到他說『是哪一個』，我隱約聽到甲○○說『打』之類的
    話，壬○○就打，戊○○抱頭仍然被打，最後一下是由下往
    上打到眼球下沿的部分，壬○○轉過頭來，就打我臉部右邊
    ，戊○○就叫我們走，．．．．．．」、「我是先被打到右
    臉部，之後再轉身時被打到右肩」等語；告訴人戊○○亦於
    原審法院以證人身分證述：「當天被壬○○打頭部、頸部、
    眼部，當時我是用手去保護頭部，手也有受傷」、「卡拉Ｏ
    Ｋ店的人說他已經喝很多酒，叫我們不要理他，我們就騎機
    車要走，我騎上機車，甲○○從後面追上來，我聽到丁○○
    說，有抓到丁○○的衣服，甲○○就在該處叫囂『你們不是
    很厲害，不要走啊』」、「我先被打，接著是丁○○被打。
    我們二個人是緊接著被打，被打完後，丁○○有跑來我旁邊
    ，壬○○就說『不怕死再來啊』，人也有走過來，我就趕緊
    叫丁○○走」等情。經原審法院合議庭於審理期日勘驗扣案
    之光碟片，亦顯示有：「（第七幕）黑衣男子（即被告甲○○）徒手與被害人推打拉扯，身著類似白色上衣深色長褲男
    子（即被告壬○○）則持球棒毆打及追打在場之人（被球棒
    毆打者有戊○○與丁○○，其中抱頭被打之人是證人戊○○
    ，橘色衣服者是證人丁○○）」之情形，足證本案告訴人丁○○、戊○○二人此部分之指證與事實相符，足以採信。復
    據本案被告壬○○於警訊（警卷二至六頁）供稱：「（甲○○）有（參與毆打），他是以徒手參與打鬥」、「因為甲○○在電話中告訴我說他被打，要我準備棍子過去」等語，且
    於偵、審中供、證：「甲○○叫我帶東西去」、「他叫我帶
    傢伙去」（相驗卷宗第四七頁）、「甲○○打電話給我說他
    和人打架，甲○○說叫我不要問那麼多，本來我不想過去，
    第二通電話說，他被人家打，說的很可憐，口氣很不好，我
    到現場之後，甲○○就喊打」、「（案發當天）我跟甲○○
    （和陳崇德、丁○○、戊○○打架）」等語（原審卷宗第二
    二二、二二四頁），足證被告甲○○與被告壬○○有共同傷
    害告訴人戊○○與丁○○之犯意聯絡及行為分擔。此外，復
    有遠傳電信股份有限公司之通聯紀錄（原審九四至一二○頁
    ）在卷可據。事證明確，本案被告甲○○與壬○○共同傷害
    告訴人戊○○與丁○○之犯行堪以認定。
三、次查：本案被害人陳崇德確係於上開時、地，遭被告壬○○
    手持扣案之鋁製棒球棒毆打頭部左、右兩側、頂部及後枕部
    ，致使被害人陳崇德頭部遭受重擊，硬腦膜下出血、腦幹及
    腦室內出血，雖於同日凌晨零時五十三分被送往臺中縣大里
    市仁愛醫院急救，仍因頭部外傷、顱內出血，延至同月十一
    日晚間八時三十五分許不治死亡，上情係被告壬○○所不否
    認且經共同被告甲○○、庚○○均供證無異之事實，並有臺
    中縣警察局霧峰分局處理相驗案件初步調查報告暨報驗書、
    及檢察官督同檢驗員相驗、與督同法醫師解剖屍體驗斷後，
    所製勘驗筆錄、驗斷書、相驗屍體證明書、解剖紀錄、以及
    相片四十九張在卷可稽。就此部分，被告壬○○雖以前開情
    詞，辯稱其並無殺人犯意，被告甲○○亦以前開情詞否認伊
    有參與此部分犯行，然查：
（一）本案被害人陳崇德死亡之後，經檢察官督同檢驗員相驗時
      ，其胸腹部、背腰臀部均無明顯外傷，四肢部僅有雙手肘
      後部擦傷、右手背虎口處擦傷，此外之受傷部位均在頭部
      ，此有檢驗員所製作之驗斷書在卷可稽（見相驗卷宗第六
      二至六六頁）。後經檢察官督同法醫師解剖屍體相驗後，
      鑑認被害人陳崇德身體四肢之傷痕，除兩手臂手抓痕（皮
      下出血及點狀出血）及兩腋下胸因受壓迫而致之皮下出
      血及點狀出血之外，並無明顯之骨折大出血，而其頭蓋腔
      部之左、右太陽穴、頭頂及後枕部有因遭圓形或棍形之鈍
      器物毆擊導致整個大腦硬腦膜下出血、腦幹及腦室內出血
      ，依據被害人陳崇德頭頂部及後枕部之平行撞擊，顯示其
      已蹲跪或倒下再被擊打，且被敲擊四次以上，導致顱內出
      血而死亡，此情亦有法醫師解剖紀錄在卷（見相驗卷宗第
      八七至九一頁）可據。
（二）又本案案發現場恰有臺中縣大里市公所裝設監視錄影器，
      事後係經警員丙○○以「從電腦上的輸出端傳送到轉接器
      ，再用錄影機將轉接器的影像錄影下來，再用電腦擷取卡
      製作光碟片」之方式，製作光碟一片扣案，此片光碟之製
      作過程並未剪接（或跳漏部分畫面），上情業經警員丙○○於本院本案審理時證述屬實（見本院本案卷二第七七頁
      ）。因上開該監視錄影器欲攝錄之範圍及裝設焦點，並非
      針對案發現場（案發現場係在鏡頭之上方），故無法將案
      發期間本案被告三人之所有動作均一一攝錄，且畫面亦無
      法清晰，惟關於其中之人物、被告三人之衣著迭經檢察官
      及原審法院會同被告三人勘驗，被告三人之部分動作仍可
      辨認。其勘驗情形如下：
　１、關於被害人陳崇德被毆打之過程，檢察官之勘驗結果如下
　　　：（１）有一人進入螢幕（甲○○供稱：此人為庚○○）
  　　，（２）之後陳崇德及持棍棒者及另一人又入螢幕，有人
   　 把陳崇德撂倒在地，另一人則持棍棒打陳崇德，另一人則
      踹陳崇德（甲○○供稱：把陳崇德撂倒在地的是庚○○，
      持棍棒打人的是壬○○，如果有踹人的話，承認此人是甲○○），（３）壬○○拿棍棒打陳崇德（已倒地）時，有
      一人在旁邊（甲○○供稱：此人係其本人），（４）陳崇
      德倒地時，拿棍棒者還連續重擊陳崇德二棍（壬○○供稱
    　：拿棍棒連續重擊陳崇德者，係其本人，甲○○在旁邊以
      臺語喊著「摃乎伊死」），（５）雙方明顯開始肢體衝突
      到陳崇德倒地，壬○○及甲○○離開現場，大約半分鐘時
      間，甲○○要離開時，有作勢踹陳崇德的姿勢，（６）整
      個勘驗過程，看不到甲○○有勸架過程。上開各情有檢察
      官勘驗筆錄在卷可稽（見九十三年度偵字第九二一八號偵
      查卷宗第六六至六七頁），另就上開勘驗所依據之畫面，
      並有翻拍之照片附卷為憑（見同上偵卷第四四至五三頁）
      。
  ２、原審法院準備程序受命法官就被害人陳崇德被毆打之過程
      ，勘驗結果如下：「．．．．．．此時庚○○出現畫面（
      著藍色上衣，深色褲子），之後，庚○○用手從後面抱住
      陳崇德往後拉，壬○○面對陳崇德二人在搶鋁製空心球棒
      ，經一陣掙扎之後，甲○○出現於螢幕，甲○○出手打人
      （打何人看不清楚，甲○○供稱係出手打庚○○），之後
      ，陳崇德因重心不穩而倒地，此時現場有壬○○、甲○○
      ，壬○○仍持鋁製空心球棒，繼續打陳崇德，此時庚○○
      並未出現在螢幕畫面上，甲○○則站立於陳崇德旁邊，正
      視陳崇德，此時甲○○並未出手，之後壬○○離開，甲○○也跟著回到汽車處，（．．．．．．陳崇德家屬主張：
      甲○○於離開時有用腳踢陳崇德），畫面上無法看清楚甲○○的任何特殊動作，之後，螢幕上出現戊○○，又回來
      觀看陳崇德，並報警，隨後警員即到現場處理」（見原審
      卷宗第一六三頁）。
  ３、原審法院合議庭勘驗結果：案發現場在螢幕左上角，右上
      角部分有喪家辦理喪事之帳篷，光碟畫面共分十一幕敘述
      如下：
  　　第一幕：有一人走出，騎坐在機車上發動機車（機車上之
              人即證人戊○○）。
　  　第二幕：另有一機車騎入現場，並有一身著深色衣服男子
              走入（騎進現場是證人丁○○）。
  　　第三幕：另有一穿著類似白衣白褲之人騎機車進入現場，
              四人交談，隨後騎機車之男子準備離開，有一身
              著黑衣男子衝入阻止機車離開（白色上衣及長褲
              之騎士是陳崇德）。
  　　第四幕：有多人群聚現場，騎乘機車之人紛紛下車，加入
              交談。
　  　第五幕：黑衣男子走入螢幕穿梭人群中（該黑衣男子是王
              大維）。
　　  第六幕：黑衣男子走出人群，隨後與身著類似白色上衣，
              深色長褲之男子，再走入人群（黑衣男子是王大
              維。身穿白色上衣，深色長褲跟著走進來的人是
              壬○○）。
    　第七幕：黑衣男子徒手與被害人推打拉扯，身著類似白色
              上衣深色長褲男子則持球棒毆打及追打在場之人
              （被球棒毆打者有戊○○與丁○○，其中抱頭被
              打之人是證人戊○○，橘色衣服者是證人丁○○
              ）。
  　　第八幕：有一身著類似藍色上衣，深色長褲之人，走入空
              無一人之現場（該人即被告庚○○）。
  　　第九幕：該身著藍色上衣之男子從後抱住死者陳崇德之腰
              部，往逆時針方向繞圈拉扯，另黑色上衣男子與
              類似白色上衣男子亦參與拉扯死者陳崇德，其中
              身著黑色上衣男子起腳側踢死者（該藍色衣服之
              男子為被告庚○○，黑色上衣之人是被告甲○○
              ，白色上衣之人是被告壬○○）
  　　第十幕：白色上衣男子持球棒毆打死者陳崇德，黑衣男子
              則緊站旁邊（白色上衣之人是被告壬○○，黑衣
              者是被告甲○○）。
  　　第十一幕：毆打完後分頭離開，一身著藍色上衣，深色長
              褲之男子走回現場觀望，隨後離開（藍色上衣、
              黑色長褲之人是被告庚○○，但庚○○否認此係
              其本人）。
（三）依據上開勘驗結果，與檢察官督同檢驗員及法醫師相驗、
      解剖屍體相驗之後所製作之驗斷書、法醫師解剖紀錄內容
      相互對照，可見本案被告壬○○在攜持上開球棒毆打丁○○、戊○○之後，見被害人陳崇德尚在原處，確有攜帶上
      開球棒走向被害人陳崇德，而在被害人陳崇德出手要將被
      告壬○○手持之球棒搶下而與被告壬○○互相拉扯時，被
      告庚○○見狀有出手從後抱、扯陳崇德之身體，另外當時
      已折返現場之被告甲○○亦有參與拉扯陳崇德，並起腳側
      踢陳崇德，後在被害人陳崇德因步伐不穩蹲坐在地，球棒
      亦遭被告壬○○奪下之後，被告壬○○有手持上開鋁製球
      棒猛力擊打已跌倒在地之被害人陳崇德之頭部，以致被害
      人陳崇德之頭部左、右兩側、頂部及後枕部因遭受重擊，
      導致硬腦膜下出血、腦幹及腦室內出血，終致死亡，其情
      甚明。查本案被告壬○○於案發之前僅喝了兩杯啤酒，並
      沒有醉，業據其於案發當日警訊供承甚明（見警卷第五頁
      ），由其上開案發當時傷害告訴人戊○○、丁○○之行動
      舉措，及手持鋁製球棒陸續擊打被害人陳崇德之頭部之行
      為，尚難認定其有因為案發之前飲酒，導致精神耗弱或行
      動控制能力薄弱之情事（被告壬○○嗣後執此為辯，尚非
      可採）。而被告壬○○於上開行為時手持之球棒為鋁製，
      質地堅硬，如持以猛力擊打被害人陳崇德之頭部，將致陳
      崇德傷重死亡之結果，此亦係常人均知之事項。被告壬○○心智健全，對此常識不可能推稱不知，詎其看見被害人
      陳崇德已蹲坐在地難以抗拒球棒之毆打與及時逃離，竟仍
      手持該棒球棒用力毆打已跌倒在地、無反抗防禦能力之陳
      崇德頭部左、右兩側、頂部及後枕部，致使被害人陳崇德
      頭部遭受重擊，硬腦膜下出血、腦幹及腦室內出血，經送
      醫急救仍不治死亡，審酌上開各情，本案被告壬○○於上
      開行為時，已有變更傷害犯意為殺害被害人陳崇德之犯罪
      故意（直接故意）且已著手實施殺人行為，事證甚為明顯
      。被告壬○○辯稱伊無殺人犯意，就此部分僅犯傷害致人
      於死罪，難認可採。
（四）再本案被告王大惟雖以前開情詞，否認伊有參與殺害被害
      人陳崇德之犯行。惟本案被告壬○○與被害人陳崇德在爭
      奪球棒之時，被告甲○○已折返現場參與拉扯陳崇德，並
      曾起腳側踢陳崇德，此情業據本院認定如上所述。另本案
      被告壬○○除於九十三年六月一日檢察官勘驗扣案光碟並
      訊問時，供稱：其在拿棍棒連續重擊被害人陳崇德之時，
      被告甲○○有在旁邊以臺語喊著「摃乎伊死」等語（見九
      十三年度偵字第九二一八號偵卷第六六頁）之外，其於九
      十三年六月十八日檢察官偵訊時，亦再供稱當時被告甲○○口中一直說「乎死、乎死」（見九十三年度偵字第一○
      八七二號偵卷三六頁）。嗣至原審法院審理時，壬○○並
      且再次以證人之身分證稱：「（在我毆打陳崇德的過程中
      ），甲○○有在旁吆喝說『乎死、乎死』．．．．．．」
      之情（見原審卷宗第二三一頁）。此外，本案被告庚○○
      於原審法院九十三年七月九日準備程序期日亦有：「我是
      從後面抱住陳崇德腰部，．．．．．．之後，我將陳崇德
      拉開時，陳崇德的腳步不穩，而蹲坐在地上，當時甲○○
      在旁邊喊說『乎死、乎死』．．．．．．」之供述（見原
      審卷宗第六八、六九頁）。另告訴人戊○○在原審法院審
      理時，亦以證人身分證稱：「．．．．．．當時我距離現
      場約有十五公尺左右．．．．．．」、「．．．．．．之
      後，壬○○又趕過去打陳崇德，甲○○當時在旁邊吆喝，
      我聽不清楚是在喊什麼．．．．．．」、「在現場有人在
      吆喝，我聽不清楚內容，也不能確定是何人喊的，應該是
      甲○○或是庚○○，因為壬○○的聲音我聽的出來」等語
      （見原審卷宗第二四三、二四五、二四六頁）。參酌上開
      事證，本案被告壬○○供證當其手拿棍棒連續重擊被害人
      陳崇德之時，被告甲○○有在旁邊以臺語吆喝「乎死、乎
      死」乙節，應可採信。雖至本院前審審理時，被告壬○○
      、庚○○雖均以證人之身分翻異前詞，改稱當時被告甲○○並未在旁邊以臺語吆喝「乎死、乎死」，被告壬○○並
      另以證人身分證稱：「因我覺得因為這件事被牽累，很不
      值得，我今天會這樣就是因為他（指甲○○）的事，既然
      都下去了，就一起拖下去了」等語（見本院前審卷宗第一
      六二頁）。惟因被告甲○○在本院前審審理期間，曾經辯
      稱：「被告庚○○前往臺中看守所會見被告壬○○時，被
      告壬○○有教唆被告庚○○為上開不實供述之情事」等語
      ，經本院前審向臺灣臺中看守所調取被告壬○○之會客紀
      錄影本及九十三年七月六日之錄音光碟，經本院本案勘驗
      結果，非但未見被告壬○○有對被告庚○○為上開不當教
      唆之情事，被告壬○○尚且有對前來會客之庚○○談稱：
      「．．．．．．現在甲○○又被禁見了，他沒有承認．．
      ．．．．」、「他很沒用，今天為了他的事情，今天他都
      要推給我」、「法官如果有問你，你要老實說出來，你知
      道嗎？」、「那天我有講，他（指甲○○）是不老實講，
      他不願意承認．．．．．．」等語（見本院本案卷一第九
      三、九四頁）。由上開勘驗內容，益可證明本案被告庚○○於上開會客三日後（即於九十三年七月九日）在原審法
      院準備程序期日所為不利於被告甲○○之供述，應可信為
      真實。至於被告甲○○與其選任辯護人於本院準備程序，
      僅曾就本院前審勘驗上開九十三年七月六日之錄音光碟（
      勘驗筆錄見本院前審卷宗第一四二、一四三頁）之時，未
      會同被告甲○○及選任辯護人勘驗乙事，表示異議，並未
      聲請本院另行勘驗被告壬○○在此前後，另與他人會客之
      錄音光碟。縱使自行勘驗結果，被告壬○○有對前來會客
      之親友表示：為甲○○涉案殊有不值，要甲○○出律師費
      ，出去要對甲○○不利等等不滿被告甲○○之言詞，但其
      中並無談及要對甲○○為不實指證之具體談話。更無從據
      以認定被告庚○○在原審法院上開準備程序期日所為不利
      於被告甲○○之供述，係屬虛偽不實。況本案被告壬○○
      在偵查中，即曾供述：「事發之後，甲○○有來我家說，
      事情要我來擔，還拿五萬元給我媽，結果我媽拒絕了，我
      打電話給甲○○說我打死人了，甲○○說沒有關係，他隔
      天要上班，就是擺明這件事罪嫌都是我個人的」、「（甲○○案發後這種態度）可惡，他都叫我一個人扛，我怎麼
      扛」等語（見九十三年度偵字第一○八七二號偵卷第三七
      、三八頁，又被告甲○○之女友游靖萍在原審法院亦證述
      確有要交五萬元給壬○○之母之事，見原審卷宗第二四八
      頁），足證被告壬○○在案發之後，即對被告甲○○逃避
      責任之態度已生不滿。詎其在九十三年五月九日之警訊期
      日並未供稱甲○○有在旁邊以臺語吆喝「乎死、乎死」，
      後至九十三年五月十二日之檢察官偵訊期日，更否認被告
      甲○○於上開案發時，有此言語。依據上情，自難僅憑被
      告壬○○對被告甲○○之事後處理態度有所不滿，即認定
      其嗣後在偵查中及於原審法院審理時，所為不利於被告甲○○之上開指證，係屬虛偽不實。被告甲○○選任辯護人
      就此部分為被告甲○○所為之辯護，為本院所不採。另本
      案被告甲○○在警、偵訊中，從未供稱有飲酒至醉之情事
      。從其因為行車糾紛，即與告訴人丁○○等人發生爭吵，
      進而數度撥打行動電話催促被告壬○○前來，並與被告壬○○共同毆打告訴人戊○○、丁○○之過程，亦難認定其
      在當時有飲酒至醉或精神耗弱之情事。而被告壬○○手持
      球棒毆打被害人陳崇德之時間，前後雖僅幾秒鐘，且被告
      甲○○在案發期日之前，亦與被害人陳崇德無仇，但刑法
      共同正犯之成立，只需具有犯意之聯絡、行為之分擔，主
      觀上不限於事前有協議，即僅於行為當時有共同犯意之聯
      絡者，亦屬之，其表示之方法，亦不以明示通謀為必要，
      即相互間有默示之合致，亦無不可，且各行為人間之意思
      聯絡，不以直接聯絡為限，即使為間接聯絡，亦包括在內
      ，而犯罪動機起於何人，亦與共同正犯之成立無關，而共
      同實施犯罪行為之人，在合同意思範圍以內，各自分擔犯
      罪行為之一部，相互利用他人之行為，以達成其犯罪目的
      者，即應對全部所發生之結果，共同負責，是共同正犯在
      犯意聯絡範圍內之行為，應同負全部責任（最高法院七十
      三年度臺上字第二三六四號、三十四年度上字第八六二號
      、二十八年度上字第三一一○號判例意旨參照）。本案被
      害人陳崇德既因上開原因蹲坐在地而難以抗拒及逃離，另
      被告壬○○手持之物為質地堅硬之鋁製球棒，此均屬當時
      站立在旁之被告甲○○所親眼目睹之事項，而頭部為人體
      生命中樞之重要部位且甚為脆弱，如持鋁製球棒猛力擊打
      被害人陳崇德之頭部，將致被害人陳崇德傷重死亡之結果
      ，對此事實被告甲○○亦不能推稱不知，詎其仍站立在旁
      以臺語大聲吆喝「乎死、乎死」，被告壬○○再隨勢配合
      手持球棒用力毆打被害人陳崇德之頭部左、右兩側、頂部
      及後枕部，致使被害人陳崇德因頭部遭受重擊，硬腦膜下
      出血、腦幹及腦室內出血，雖經送醫急救，仍因頭部外傷
      、顱內出血而不治死亡，則對被告壬○○上開殺人行為，
      被告甲○○當時與之有共同殺人之犯意聯絡，情甚顯然。
      被告甲○○否認此情，尚難採信。至其案發之後，有無請
      求公司人員替被害人陳崇德轉院送醫，係案發之後之善後
      問題，尚無從據以認定其在上開案發之時並無殺人犯意。
      至於告訴人丁○○就此殺人部分所為之證詞雖未經本院採
      認，但告訴人戊○○證稱：當時再跑回去，距離案發現場
      僅約十五公尺，可聽現場有人吆喝（但聽不清楚內容，也
      不能確定是何人所喊）部分，並不違常，自得採為本院認
      定事實之審酌依據，被告甲○○辯稱其證詞均非可信，亦
      為本院所不採。
四、綜上所述，本案被告甲○○、壬○○之犯罪事證均甚明確而
    堪認定，核其等二人所為，均係犯刑法第二百七十七條第一
    項之普通傷害罪、及刑法第二百七十一條第一項之殺人罪（
    被告甲○○、壬○○二人原先對被害人陳崇德共同實施傷害
    部分，已因嗣後變更犯意為殺人，不另再論傷害罪，又檢察
    官於起訴書認犯傷害致人於死罪，起訴法條亦有未洽，但原
    審蒞庭檢察官已予變更）。被告甲○○、壬○○二人上開共
    同傷害告訴人戊○○、丁○○之犯行，可區分先後，因其犯
    罪時間緊接，犯罪動機及犯罪構成要件均屬相同，顯係基於
    概括之犯意反覆而為，此部分應依刑法第五十六條連續犯之
    規定論以一罪，並加重其刑。被告甲○○、壬○○所犯上開
    二罪，其犯意各別，犯罪構成要件不同，應予分論併罰。又
    就上開普通傷害罪犯罪事實之實施，被告甲○○、壬○○二
    人之間有犯意聯絡及行為分擔，均為共同正犯；就上開殺人
    罪犯罪事實之實施，被告甲○○、壬○○二人之間亦有犯意
    聯絡並推由被告壬○○下手實施，其等二人亦為共同正犯。
    另被告甲○○曾於八十八年間，因犯過失致人於死罪及遺棄
    罪，經本院分別判處有期徒刑一年、一年二月，且定其應執
    行刑為有期徒刑二年確定，後於九十一年一月四日入監執行
    ，於九十二年三月六日假釋出監並交付保護管束，於九十二
    年十月二十九日假釋期滿而執行完畢，此部分事實有臺灣臺
    中地方法院檢察署刑案資料查註紀錄表及本院被告全國前案
    紀錄表各一份附卷可稽，其於上開有期徒刑之執行完畢之後
    ，五年內再犯上開有期徒刑以上之罪，為累犯，應依刑法第
    四十七條之規定加重（或遞加）其刑（但所犯殺人罪，法定
    刑為死刑、無期徒刑部分，依法不得加重）。扣案之鋁製棒
    球棒，係被告壬○○所有並供實施上開普通傷害罪、及殺人
    罪犯罪使用之物，應依刑法第三十八條第一項第二款之規定
    宣告沒收。
貳、上訴人即被告（以下簡稱為被告）庚○○部分：
一、本案被告庚○○雖坦承伊確有於前開時、地，駕駛伊所有車
    牌號碼為Ａ三－六七八八號之自用小客車，搭載攜帶上開球
    棒之壬○○到上開案發現場，亦坦承伊在被告壬○○與被害
    人陳崇德在爭奪上開球棒之時，有出手從被害人陳崇德之背
    後抱住被害人陳崇德之身體之情事，但被告庚○○否認有何
    犯罪情事，並辯稱：伊事先不知壬○○到案發現場之原因為
    何，亦不知壬○○有攜帶球棒上車，其後壬○○手持球棒在
    追打告訴人戊○○、丁○○之時，伊均在車上，其後係因目
    睹壬○○與被害人陳崇德在爭奪球棒，為勸架，才出手從後
    抱住被害人陳崇德之身體，應不為罪等語。
二、然查：
（一）本案被告壬○○在案發之前，原在臺中縣大里市○○○路
      「佳佳電子遊戲場」玩樂，後接到被告甲○○撥打之行動
      電話，才自其所駕駛車牌號碼為Ｙ２－７８７６號之自小
      客車後車廂內，取出其所有之鋁製空心棒球棒一支，再囑
      請同往該處玩樂之被告庚○○駕車撘載其到上開大里市運
      動公園事故現場，此係被告壬○○、庚○○均是認無誤之
      事實。上開鋁製空心棒球棒長度數十公分，僅能以手攜帶
      ，要無藏匿於衣物之內之可能，被告庚○○駕車撘載攜帶
      球棒之被告壬○○，其對被告壬○○有攜帶上開球棒上車
      ，豈會視而不見？被告庚○○於警訊亦有供承：「（球棒
      ）是壬○○由他車子拿到我車上．．．．．．」等語（見
      警卷第十一頁），既知上開鋁製空心棒球棒之來處，其對
      被告壬○○有攜帶上開球棒上車之事實顯屬知之甚明。況
      本案被告壬○○亦曾於警訊供稱：「本來他（指庚○○）
      不知道（我欲往何處，作何事），但是看到我拿棒球棍才
      問我，我才告訴他我朋友出事」、「因為甲○○在電話中
      告訴我說他被打，要我準備棍子過去」等情（見警卷第四
      頁），足證被告庚○○對被告壬○○攜帶上開球棒上車之
      事實及原因，當時均知之甚詳。雖被告壬○○嗣後改稱：
      被告庚○○不知其有攜帶上開球棒上車，被告庚○○亦執
      為辯，但謂被告庚○○對於被告壬○○攜帶上開長棒上車
      會視而不見，顯不合情理，自堪認定其等二人在警訊所為
      之上開供述，具有可信之特別情形，嗣後翻異之詞，均非
      可採。本案被告庚○○既知被告壬○○攜帶上開球棒上車
      之事實，亦知壬○○係因在電話中聽說甲○○被他人毆打
      ，才攜帶上開球棒上車，則其對於被告壬○○於深夜攜帶
      鋁製空心棒球棒一支之目的，應係要持以毆打傷害他人身
      體，顯難推稱不知，詎其仍同意被告壬○○之請託，駕駛
      其所有車牌號碼為Ａ三－六七八八號之自用小客車，搭載
      攜帶上開球棒之壬○○到上開事故現場，被告壬○○嗣並
      持以毆打告訴人戊○○、丁○○之身體成傷，則對被告壬○○此部分傷害犯行，被告庚○○顯有幫助其犯罪之故意
      與行為，事證甚明。
（二）又本案被告壬○○與被害人陳崇德在爭奪上開球棒之時，
      被告庚○○有出手從被害人陳崇德之背後抱、扯被害人陳
      崇德之身體並為旋轉，當時已折返現場之甲○○亦參與拉
      扯被害人陳崇德，並起腳側踢被害人陳崇德，被害人陳崇
      德因此步伐不穩遂蹲坐在地，球棒亦遭被告壬○○奪下，
      被告庚○○見狀才於此時離開該處，上情業經本院依據檢
      察官及原審法院之勘驗結果，認定如上所述。本案被告庚○○曾經目睹被告壬○○持棒毆打告訴人戊○○、丁○○
      之身體成傷，其對被告壬○○手持球棒走向被害人陳崇德
      之動機，難謂不知。而在本案被告壬○○與被害人陳崇德
      在爭奪上開球棒之時，如被告庚○○係要勸架，應對其認
      識之被告壬○○實施勸解，始能收效，豈有從被害人陳崇
      德之背後抱住被害人陳崇德之身體旋轉之理。其從被害人
      陳崇德之背後抱、扯被害人陳崇德之身體之動機，係要讓
      被告壬○○能從被害人陳崇德之手中搶下球棒，再度毆打
      陳崇德，事證甚為明顯。而被告庚○○在為上開行為之前
      ，被告壬○○既在正面與被害人陳崇德爭奪球棒，此時被
      告庚○○如出手從後抱、扯陳崇德之身體，會使陳崇德之
      身體受有傷害，另當時已折返現場之甲○○亦有參與拉扯
      被害人陳崇德，此舉亦會讓被害人陳崇德受傷，此係常人
      均知之事項，被告庚○○與壬○○、甲○○三人均不能推
      稱不知。詎在上開情形下，仍由被告壬○○正面與被害人
      陳崇德爭奪球棒，另由被告庚○○出手從後抱、扯被害人
      陳崇德之身體，而當時已折返現場之被告甲○○亦參與拉
      扯被害人陳崇德，並起腳側踢被害人陳崇德，致使被害人
      陳崇德因此步伐不穩，蹲坐在地，除球棒遭受被告壬○○
      奪下之外，其並受有雙手肘後部擦傷、右手背虎口處擦傷
      、兩手臂手抓痕（皮下出血及點狀出血）及兩腋下胸皮
      下出血及點狀出血等傷害。就此部分，被告庚○○與壬○○、甲○○有共同傷害被害人陳崇德身體之犯意聯絡，並
      分擔實施犯罪構成要件之行為，事證甚為明確，被告庚○○否認犯罪，難認可信。
三、核被告庚○○所為，就其駕車撘載被告壬○○攜帶球棒前往
    現場毆打告訴人戊○○、丁○○之身體成傷部分，係犯刑法
    第三十一條第一項、第二百七十七條第一項之幫助普通傷害
    罪（至於被告壬○○嗣後持棒毆打被害人陳崇德致死部分，
    難認被告庚○○於上開行為時，已有預見或在客觀上可預見
    此情，難認其有幫助被告壬○○犯殺人罪之犯意），另就其
    與被告壬○○、甲○○在爭奪球棒而共同傷害被害人陳崇德
    身體部分，係犯刑法第二百七十七條第一項之普通傷害罪。
    公訴人就被告庚○○上開所為，前者認被告庚○○係傷害罪
    之共同正犯，後者認被告庚○○係犯刑法第二百七十七條第
    二項之傷害致死罪，其起訴法條尚有未洽，應予變更。又本
    案被告庚○○嗣後與被告壬○○、甲○○共同傷害被害人陳
    崇德，其動機亦在幫助被告壬○○爭奪球棒，先後二次所犯
    之犯罪基本構成要件亦屬相同，且其犯罪時間緊接，顯係基
    於概括之犯意反覆而為，此部分應依刑法第五十六條連續犯
    之規定，論以普通傷害一罪，並加重其刑。被告庚○○就其
    與被告壬○○、甲○○共同傷害被害人陳崇德部分，其與被
    告壬○○、甲○○之間，有犯意聯絡及行為分擔，亦應論以
    共同正犯。因被告庚○○駕車搭載被告壬○○攜帶球棒前往
    現場毆打告訴人戊○○、丁○○之身體成傷部分，係犯刑法
    第三十一條第一項、第二百七十七條第一項之幫助普通傷害
    罪，而被告庚○○與被告壬○○、甲○○共同傷害被害人陳
    崇德部分，被告壬○○尚未持用扣案之球棒犯罪，故就被告
    庚○○論罪科刑部分，無庸為沒收扣案球棒之宣告，併此敘
    明。
四、本件公訴人就被告庚○○部分之公訴意旨，雖認被告庚○○
    於前開時間駕車撘載被告壬○○攜帶球棒前往現場毆打告訴
    人戊○○、丁○○之身體成傷部分，與被告壬○○、甲○○
    之間，有犯意聯絡，應論以共同正犯，另就被告壬○○、甲○○共同持棒毆打被害人陳崇德致死部分，亦與被告壬○○
    、甲○○有有犯意聯絡及行為分擔，應論以刑法第二百七十
    七條第二項之傷害致死罪。惟查：
（一）本案被告壬○○、甲○○在共同毆打告訴人戊○○、丁○○之身體時，被告庚○○並無任何參與毆打之舉動言行，
      業據本案被告壬○○、甲○○二人於偵、審中供述在卷，
      核與告訴人戊○○、丁○○二人於偵、審中所指述之情節
      相符。足證本案被告庚○○並未下手實施傷害告訴人戊○○、丁○○二人之行為。又本案被告壬○○從未供述被告
      庚○○於上開行為期間，有與其共同毆打告訴人戊○○、
      丁○○二人之犯意聯絡，被告庚○○亦未供承此情，另在
      被告甲○○毆打告訴人戊○○、丁○○二人之期間及在此
      之前，依據本案卷證資料，被告庚○○與甲○○二人未曾
      交談，亦難認其等二人會形成共同傷害告訴人戊○○、丁○○二人之犯意聯絡。如本案被告庚○○事先與被告壬○○有共同毆打告訴人戊○○、丁○○二人之犯意聯絡，則
      在被告壬○○、甲○○二人共同毆打告訴人戊○○、丁○○之身體時，諒無不發一語並袖手旁觀而獨在車上之理。
      依據本案被告壬○○、庚○○上開警訊供述，僅能認定被
      告庚○○知悉被告壬○○攜帶球棒前往現場係要毆打他人
      ，仍予駕車載往現場之助力，尚難認定被告庚○○有與被
      告壬○○或甲○○共同傷害告訴人戊○○、丁○○二人之
      犯意聯絡。公訴人此部分之指訴，尚有未洽。
（二）又本案被告壬○○與被害人陳崇德在爭奪上開球棒之時，
      被告庚○○雖有出手從被害人陳崇德之背後抱、扯被害人
      陳崇德之身體並為旋轉，當時已折返現場之甲○○亦參與
      拉扯被害人陳崇德，並起腳側踢被害人陳崇德，被害人陳
      崇德遂因此步伐不穩而蹲坐在地，球棒亦遭被告壬○○奪
      下，但被告庚○○在此後即離開上開事故現場，此情業經
      檢察官及原審法院勘驗扣案光碟明確（被害人陳崇德之家
      屬即告訴人癸○○雖於本院本案訴稱扣案之光碟內容，關
      於庚○○部分之畫面，部分有遭剪除，惟依據警員丙○○
      在本院所為之證詞，尚難認定有此情形，另依據檢察官與
      原審法院勘驗筆錄之記載，再與檢驗員及法醫師之驗斷書
      與解剖紀錄相互參照，亦難認被害人陳崇德倒地之後，遭
      受被告壬○○持棒毆打之畫面有遭剪除之情形，告訴代理
      人亦曾於原審法院表示應無其他版本之光碟【見原審卷宗
      第二五一頁】，告訴人癸○○於本院本案所訴上情，為本
      院所不採）。雖在被害人陳崇德倒地之前，被告庚○○有
      出手從被害人陳崇德之背後抱、扯被害人陳崇德之身體，
      但本案被告庚○○先前與被害人陳崇德並未結怨，依據本
      案卷證資料，亦難認定其與被告甲○○之間有何交情。以
      被告甲○○與被害人陳崇德等人之間僅有行車糾紛，而被
      告庚○○又係受被告壬○○之請託，駕車搭載被告壬○○
      前來等情觀之，謂被告庚○○在上開行為時，會有殺害被
      害人陳崇德之犯意，尚悖情理。另本案被告甲○○、壬○○先前亦未與被害人陳崇德結怨，僅因上開行車及口角糾
      紛，亦難遽認被告庚○○在上開行為時，主觀上已有認知
      或客觀上會預見被告甲○○、壬○○二人在被害人陳崇德
      倒地之後，會萌殺人犯意而對被害人陳崇德實施殺人行為
      。是本案被告庚○○辯稱其上開舉措係在勸架云云，雖非
      可採，但依據本案卷證資料，亦僅能認定被告庚○○從被
      害人陳崇德之背後抱、扯被害人陳崇德之身體之動機，係
      要讓被告壬○○能從被害人陳崇德之手中搶下球棒，再度
      毆打傷害陳崇德，並進而共同實施高度之傷害行為。而被
      害人陳崇德之死亡，既係被告甲○○、壬○○二人嗣後變
      更犯意實施殺人行為所致，自亦難認此與被告庚○○之上
      開傷害行為，具有相當因果關係，自難對被告庚○○論科
      傷害致人於死之罪責。
（三）又本案告訴人丁○○於警訊只有指訴其遭受二人攻擊之情
      形（警卷第十八至二○頁）；其後在偵查中，亦為：「我
      看到戊○○被打，戊○○叫我趕快跑時，我的右臉頰被壬○○用棒子打了一下，我被打之後，我就一直後退，往運
      動公園方向跑到加油站求救」、「（庚○○）我沒有看到
      ，我到了加油站時，加油站的人告訴我，陳崇德在那邊已
      經很危險了」之指述（九十三年度偵字第九二一八號偵卷
      第六三頁）。且告訴人丁○○在原審法院審理時，亦曾以
      證人之身分證述：「我被壬○○拿鋁棒打到眼部的右側，
      眼鏡被打掉，因我有散光，只能看到深淺衣服的顏色，沒
      有辦法認人」等語，且其在原審法院另外所證：「．．．
      ．．．戊○○叫我快跑，在跑的過程中有回頭看」、「我
      看到陳崇德已被扭打在地上，也有聽到哀嚎聲。當時我看
      到二個人打陳崇德，一個是穿黑色衣服，應該是甲○○，
      另一個人是穿淺色衣服，我不敢確定是何人」、「我看到
      另有二個人在打陳崇德，應該是不包括壬○○，．．．．
      ．．我前後有二次，都看到是有二個人在打陳崇德，這二
      人不包括壬○○，因為壬○○當時正在追我」等情，又與
      原審法院上開勘驗扣案光碟之結果未能相符。是本案告訴
      人丁○○之指證，尚不得據為不利被告庚○○之認定。另
      外，本案告訴人戊○○於原審法院審理時，所證：有二個
      人（即甲○○及庚○○）先與被害人陳崇德發生肢體拉扯
      ，之後跌坐在地上，被告壬○○才走過去打陳崇德等情，
      經核亦與檢察官及原審法院上開勘驗扣案光碟之結果未盡
      相符，而其證述：「在現場有人在吆喝，我聽不清楚內容
      ，也不能確定是何人喊的，應該是甲○○或是庚○○，因
      為壬○○的聲音我聽的出來」等語部分，上開在現場吆喝
      之人應係被告甲○○，此情亦經本院認定如前所述。是本
      案告訴人戊○○之指證，亦不得據為不利被告庚○○之認
      定。
（四）此外，復查無確切之證據足以證明被告庚○○有公訴人所
      指訴共同傷害告訴人戊○○、丁○○，及傷害被害人陳崇
      德致其死亡之犯行，因檢察官起訴之社會基本事實同一，
      爰變更起訴法條如前所述。
、原審判決對被告甲○○、壬○○、庚○○三人論罪科刑，固
    非無見，惟原審判決就被告壬○○、甲○○二人部分，認其
    等共同傷害告訴人戊○○及丁○○部分，係一行為觸犯數罪
    名之想像競合犯，尚有未合；且就其等二人所犯殺人罪部分
    ，於犯罪事實欄認定二人係基於殺人之直接故意而犯，理由
    欄又認係基於間接故意而犯，此部分亦有未洽；再本案被害
    人陳崇德於案發當日凌晨零時五十三分即被送往臺中縣大里
    市仁愛醫院急救，顯見本案被告甲○○、壬○○二人上開所
    犯，均在此時之前，但原判決又認被告甲○○係在同日凌晨
    一時許與告訴人丁○○發生行車糾紛，意指本案被告甲○○
    、壬○○二人上開所犯，均係在案發當日凌晨一時之後，此
    部分事實之認定亦有疏誤。又原審判決就被告庚○○部分，
    未認定其幫助傷害之犯行，又誤認被告庚○○需對被告壬○○、甲○○二人嗣後另起犯意殺害被害人陳崇德之行為，負
    傷害致人於死之刑責，以上亦均有未合。是本案被告三人上
    訴否認全部或部分犯罪，其等三人此部分之上訴雖無理由，
    但就被告庚○○上訴否認有犯傷害致人於死罪部分，其上訴
    則為有理由，應由本院將原審判決均予撤銷改判。爰審酌被
    告三人之品行、犯罪動機、手段、犯罪所生危害、及被告壬○○僅因被告甲○○之煽惑即持球棒毆擊與之無仇無恨之被
    害人陳崇德致死，及犯後坦承犯行，已有悔意，且於本院審
    理期間，亦經由其母與告訴人戊○○及丁○○達成調解（各
    賠償五萬元及二萬元）、及與告訴人癸○○達成和解（同意
    賠償一百五十萬元，迄至本院訊問時，已到期部分均有給付
    ），至於被告甲○○則為本案之始作俑者，為使被告壬○○
    攜帶械具趕至現場，竟向被告壬○○慌稱被打，以致引發本
    案事端，犯罪後迄今亦未與被害人或其家屬達成和解，另被
    告庚○○亦未與被害人或其家屬達成和解等一切犯罪情狀，
    各量處如主文第二、三、四項所示之刑（其中關於被告甲○○所犯傷害罪部分，因原審判決未依連續犯規定加重其刑，
    適用法條有誤，雖經被告甲○○上訴，本院仍得諭知較原審
    判決為重之刑），被告甲○○、壬○○二人部分，並依法定
    其應執行之刑。再依被告甲○○、壬○○二人之犯罪性質與
    情狀，本院認有宣告褫奪公權之必要，爰均併依刑法第三十
    七條第二項之規定，宣告被告甲○○、壬○○均褫奪公權五
    年。扣案之鋁製球棒一支，並依法宣告沒收。被告甲○○等
    人之選任辯護人分別請求本院勘驗現場及再勘驗扣案光碟，
    本院以：扣案光碟迭經偵、審期間勘驗並製作勘驗筆錄在卷
    ，另告訴人戊○○及丁○○所稱加油站現址與案發現場之相
    關位置，亦有被告甲○○之選任辯護人所提出之照片附卷可
    憑，爰認無勘驗現場及再勘驗扣案光碟之必要。另被告甲○○之選任辯護人聲請將被告甲○○等人送測謊鑑定，本院以
    本案事證已明，亦認無此必要。再被告甲○○之選任辯護人
    聲請本院傳喚之證人辛○○並未遵傳到庭，且本案並無任何
    證據足以證明告訴人戊○○、丁○○等人有先要毆打被告甲○○，被告甲○○要被告壬○○攜帶器物前來，亦經本院依
    據卷內資料認定如上所述，且有鋁製球棒一支扣案足憑，本
    院認無再傳喚證人辛○○查證上開事項之必要，以上亦均併
    予敘明。
肆、據上論斷，應依刑事訴訟法第三百六十九條第一項前段、第
    三百六十四條、第二百九十九條第一項前段、第三百條、刑
    法第二十八條、第五十六條、第二百七十一條第一項、第二
    百七十七條第一項、第四十七條、第三十七條第二項、第三
    十八條第一項第二款、第五十一條第五款，罰金罰鍰提高標
    準條例第一條前段，判決如主文。
本案經檢察官乙○○到庭執行職務。
中　　華　　民　　國　　94　　年　　10　　月　　19　　日
              刑事第三庭  審判長法　官　江　錫　麟
                                法　官　胡　忠　文
                                法　官　廖　柏　基
上列正本證明與原本無異。
檢察官得上訴。
被告甲○○、壬○○就殺人罪部分，得上訴。
被告庚○○不得上訴。
如不服本判決應於收受送達後十日內向本院提出上訴書狀，其未
敘述上訴之理由者並得於提起上訴後十日內向本院補提理由書（
均須按他造當事人之人數附繕本）。
                                書記官　詹　錫　朋
中　　華　　民　　國　　94　　年　　10　　月　　20　　日
附錄條文：
刑法第二百七十一條第一項：
殺人者，處死刑、無期徒刑或十年以上有期徒刑。
刑法第二百七十七條第一項：
傷害人之身體或健康者，處三年以下有期徒刑、拘役或一千元以
下罰金。　　　　　　　　　　　　　　　　　　　　　　　Ｉ
